臺灣士林地方法院民事判決
110年度訴字第1158號
原      告  許智全  
被      告  林大君  

上列當事人間侵權行為損害賠償等事件，本院於民國111年1月26
日言詞辯論終結，判決如下：
    主  文
被告應給付原告新臺幣壹萬元，及自民國一百一十年十二月二十
四日起至清償日止，按年息百分之五計算之利息。
原告其餘之訴駁回。
訴訟費用由被告負擔三十分之一，餘由原告負擔。
本判決第一項得假執行，但被告如以新臺幣壹萬元為原告預供擔
保後，得免為假執行。
    事  實  及  理  由
一、原告起訴主張：被告為社群網站FACEBOOK（下稱臉書）「台
    北之北投幫」社團專頁管理者，伊為臺北市北投區溫泉里里
    長，兩造間因伊競選第13屆溫泉里里長時有所紛爭，且伊向
    臺灣士林地方檢察署（下稱士林地檢署）申告被告涉違反選
    舉罷免法罪嫌，致被告心生不滿，遂於民國108年8月15日3 
    時至6時許間之某時，在臺北市○○區○○路00巷0號4樓之住處
    ，以電腦設備連結網際網路，在特定多數人得以共見共聞之
    臉書「台北之北投幫」社團專頁，因見其他成員討論溫泉里
    內新設之彩繪牆，竟以帳號「甲○○」在該篇彩繪牆討論串下
    張貼如附表1所示之留言，其於留言中以「幹」、「淦李釀
    勒牢g8」（音近「幹你娘勒老雞巴」）、「操你媽」等粗鄙
    文字辱罵伊，足以貶抑伊之人格及名譽，致使伊精神上受有
    相當痛苦，受有非財產上之損害。又被告於前揭臉書社團專
    頁所留言如附表1所示之侮辱言論，一經張貼將為不特定人
    得共見共聞，若在溫泉里民間口耳相傳、議論，而未予澄清
    ，難免持續貶損伊名譽，是有回復伊名譽之必要。爰依民法
    第184條第1項前段、第2項、第195第1項規定，請求被告賠
    償新臺幣（下同）30萬元之非財產上損害，並應在臉書「台
    北之北投幫」社團專頁及其臉書網站個人帳號之動態時報上
    ，以未限制閱覽權限方式，連續1個月刊登如附表2所示之道
    歉聲明內容等語。並聲明：㈠被告應給付原告30萬元，及自
    起訴狀繕本送達翌日起至清償日止，按年息5％計算之利息。
    ㈡被告應在臉書網站（網址http：//www.facebook.com）之
    「台北之北投幫」社團專頁（網址：https：//www.faceboo
    k.com/groups/0000000000）及其臉書網站個人帳號「甲○○
    」之動態時報上將如附表2所示之道歉聲明內容，以未限制
    閱覽權限方式，連續刊載1個月。
二、被告則以：伊對於前開公然侮辱原告之情事坦承做錯，於留
    言後未久即刪除，業因該行為遭刑事訴追，並經法院判處罰
    金5000元確定，已受懲罰，原告請求伊賠償30萬元之金額顯
    然過高，且伊亦無力負擔該高額賠償等語，資為抗辯。
三、原告主張被告於前開時、地上網張貼如附表1所示之文章，
    貼文中以不雅言詞辱罵其言詞等情，為被告所不爭執（見本
    院卷第95、96頁），被告並因該行為，經本院刑事庭審認犯
    公然侮辱罪，判處罰金5,000確定，亦為本院調閱109年度易
    字第140號刑事卷宗查核屬實，是堪信原告上開主張之事實
    為真。
四、按因故意或過失，不法侵害他人之權利者，負損害賠償責任
    。不法侵害他人之身體、健康、名譽、自由、信用、隱私、
    貞操，或不法侵害其他人格法益而情節重大者，被害人雖非
    財產上之損害，亦得請求賠償相當之金額。其名譽被侵害者
    ，並得請求回復名譽之適當處分。民法第184條第1項前段、
    第195條第1分別項定有明文。茲就原告之請求，審酌如下：
㈠、非財產上損害之精神慰撫金30萬元部分：
　　本件被告經由其管理之臉書「台北之北投幫」社團專頁，以
    附表1所示言論辱罵原告，其中「幹」、「淦李釀勒牢g8」
    、「操你媽」等粗鄙文字，依一般社會通念及認知，確實帶
    有貶損他人尊嚴之意涵，足使原告感受人格受貶抑之不堪屈
    辱，而屬侵害原告之名譽權。是以，原告依前揭法條之規定
    請求被告賠償非財產上之損害，即屬有據。又法院對於慰撫
    金之量定，應斟酌實際加害情形、對名譽所造成之影響、被
    害人所受精神上痛苦之程度、雙方之身分、地位、經濟狀況
    及其他之各種情形，以核定相當之數額（最高法院47年台上
    字第1221號、51年台上字第223號裁判意旨可資參照）。查
    原告為大學研究所畢業，為北投區溫泉里現任里長，並已連
    續擔任4屆，目前每月領有4萬5,000元公共事務費，另從事
    仲介，成交之後會有報酬，已婚，有母親及3名未成年子女
    須扶養；被告為高職肄業，現在配偶開設之餐館擔任廚師，
    月薪約3萬至4萬元，與配偶及小孩同住，業據兩造陳明在卷
    （見本院卷第85、95頁），本院審酌兩造上開身分、地位、
    經濟能力，及被告僅以粗鄙文字謾罵原告，然係以上網快速
    傳播方式為之，貼文未超過1日，及造成原告痛苦之程度等
    一切情況，認原告請求被告賠償非財產上之精神慰撫金30萬
    元，核屬過高，應酌減至1萬元，較為妥適，原告逾此數額
    之請求，則為無理由。
㈡、張貼附表2所示道歉聲明回復名譽部分：　　
　　民法第195條第1項後段所謂回復名譽之適當處分，係指該處
    分在客觀上足以回復被害人之名譽，並應權衡侵害名譽之方
    法及情節之輕重等情形予以斟酌是否有其必要性而言。查本
    件被告係以「幹」、「淦李釀勒牢g8」（音近「幹你娘勒老
    雞巴」）、「操你媽」等粗鄙文字，對原告為謾罵，原告雖
    受屈辱及難堪，然侵害原告名譽權情節尚非重大，又本件判
    決書及前開被告受刑事處罰之判決書均公布於司法院網站上
    ，供社會一般大眾上網檢索觀覽或引用之，已具有說明及澄
    清功能，尚無命被告於臉書「台北之北投幫」社團專頁及被
    告個人臉書帳號公告如附表2內容所示之道歉聲明達1個月期
    間之必要，況該舉亦恐引發原本不知悉或已淡忘此事之人再
    次為議論，而對原告名譽權之回覆無所助益，因認原告請求
    被告於「台北之北投幫」社團專頁及其臉書網站個人帳號「
    甲○○」之動態時報上將如附表2所示之道歉聲明內容，以未
    限制閱覽權限方式，連續刊載1個月云云，尚無必要，爰予
    駁回。
五、末按給付無確定期限者，債務人於債權人得請求給付時，經
    其催告而未為給付，自受催告時起，負遲延責任。其經債權
    人起訴而送達訴狀，或依督促程序送達支付命令，或為其他
    相類之行為者，與催告有同一之效力；遲延之債務，以支付
    金錢為標的者，債權人得請求依法定利率計算之遲延利息。
    應付利息之債務，其利率未經約定，亦無法律可據者，週年
    利率為5％。民法第229條第2項、第233條第1項前段、第203
    條分別定有明文。本件起訴狀繕本於110年12月23日送達被
    告，有臺北市政府警察局北投分局大屯派出所寄存司法文書
    登記及具領登記簿可按（見本院卷第90頁），而原告本件請
    求之損害賠償債務並無確定給付期限，依據前開規定，原告
    併請求自起訴狀繕本送達翌日即110年12月24日起至清償日
    止之法定遲延利息，亦屬有據。
六、綜上，原告依民法第184條第1項前段、第195條第1項前段規
    定，於請求被告給付1萬元，及自起訴狀繕本送達翌日即110
    年12月24日起至清償日止，按年息5％計算之利息範圍內，為
    有理由，應予准許，至逾上開範圍所為請求，則為無理由，
    應予駁回。原告勝訴部分，本院所命被告給付未逾50萬元，
    爰依職權宣告假執行，並依職權酌定相當擔保金額為被告免
    為假執行之宣告。
七、本件判決事證基礎已臻明確，兩造其餘攻擊防禦方法、舉證
    及證據調查之聲請，經審酌與本件判決結果不生影響，無再
    一一論述之必要，附此敘明。
八、據上論結，本件原告之訴為一部有理由、一部無理由，依民
    事訴訟法第79條、第389條第1項第5款、第392條第2項，判
    決如主文。　　
中　　華　　民　　國　　111 　年　　2 　　月　　25　　日
                  民事第一庭  法  官  劉瓊雯
以上正本證明與原本無異。
如對本判決上訴，應於判決送達後20日內向本院提出上訴狀並附
具繕本，若委任律師提起上訴者，應一併繳納上訴審裁判費，否
則本院得不命補正逕行駁回上訴。
中　　華　　民　　國　　111 　年　　2 　　月　　25　　日
                              書記官  劉淑慧
附表1
編號      留  言  內  容  1 許x全 哇!!!選舉期間!!你不是常帶Nancy Tsai!!來我店裡!?幹!我不是私底下問過你跟她的關係!!!結果勒?!要我說嗎？放心!!就像我說的!!我當初的錄影還有音訊!!!!! 再等一會!!!大家都會變得很清楚!!!  2 還有喔！等時間到我會把你找我的事情跟過程全部說出!你要選議員!?抱歉!我只能說 淦李釀勒牢g8!!!我還我跟你說啦！操你媽!!!真他媽的我還常拿大小用!!!你真的要覺得幸運!!為何?因為我有老婆小孩!與店面!! 

附表2
道歉聲明啟事 本人甲○○於民國108年8月15日於臉書網站「台北之北投幫」社團專頁，對於乙○○里長為公然侮辱之犯罪行為，業經臺灣士林地方法院109年度易字第140號刑事判決認定本人犯公然侮辱罪，處罰金新臺幣伍仟元，顯見本人之行為造成乙○○里長名譽受損，並侵害乙○○里長之人性尊嚴，特此聲明道歉。 道歉人：甲○○ 中華民國110年9月9日